【裁判字號】    90,易,2722
【裁判日期】    900913
【裁判案由】    偽造文書
【裁判全文】
臺灣高雄地方法院刑事判決                          九十年度易字第二七二二號
    公  訴  人  臺灣高雄地方法院檢察署檢察官
    被      告  甲○○
    選任辯護人  陳俊偉律師
右列被告因偽造文書案件，經檢察官提起公訴（九十年度偵字第七九三三號），本院
判決如左：
    主  文
甲○○行使偽造特許證，足以生損害於公眾及他人，處拘役伍拾日，如易科罰金，以
佰元折算壹日。
扣案之偽造「ＸＯ－五四八」號車牌貳面均沒收。
    事  實
一、甲○○前因所駕駛車號ＸＯ－五四八號營業用曳引車違反道路交通管理處罰條例
    ，為警員依法吊扣該車車牌二面，致該車成為無車牌車輛，竟為圖避免駕駛該無
    車牌車輛再遭受處罰，而於民國九十年一月間某日，自行前往書局購買珍珠面板
    ，並在該面板上黏貼車號「ＸＯ－五四八」號及「吊扣中」等字樣，以偽造上開
    曳引車車牌號碼二面，且以不明成份物品塗抹於「吊扣中」之字樣上，並懸掛在
    前揭被吊扣車牌之曳引車後，供行駛之用，足以生損害於公路監理機關對於車籍
    管理之正確性及公眾交通安全性。嗣於同年二月十四日一時許，在國道中山高速
    公路南下三四六公里處為警攔檢而查獲上情，並扣得該偽造之車牌二面。
二、案經高雄市政府警察局移送台灣高雄地方法院檢察署檢察官偵查起訴。
    理  由
一、訊之被告甲○○對於在上開時地偽造車號ＸＯ－五四八號營業曳引車車牌後，將
    之懸掛在其被吊扣之曳引車上行駛路面被查獲一事，固不諱言，惟矢口否認有偽
    造特種文書之犯意存在，辯稱：伊有在車牌上註明「吊扣中」之字樣，而被查獲
    時該字樣有塗抹不清可能係車輛保養時不慎沾到污油，並非故意加以塗抹云云。
    惟查，上開所製作之二面車牌其正面為綠色底白色數字，外觀、型式與一般監理
    機關所發之車輛牌照相似，有偵查中檢察官所製作之勘驗筆錄一份及相片二張在
    卷可查，並有該車牌二面扣案可憑，雖被告在其製作之車牌上方有「吊扣中」三
    字，惟該三字遭塗抹，無法清楚辨識，在車輛行駛道路時，易使人誤為係一般「
    台灣省」、「高雄市」等字樣，而認該車牌為一般監理機關合法核發使用之車牌
    ，且吊扣中三字顯遭刻意塗抹遮蓋，有上開勘筆錄一份及相片二張筆錄可憑，且
    參之被告製作上開二面車牌後將之掛於車上行駛道路使用，益證其確有偽造車牌
    並加以行使之意，罪證明確，被告犯行堪以認定。
二、按汽車牌照為公路監理機關所發給，固具有公文書性質，惟依道路交通安全規則
    第十二條規定，汽車牌照僅為行車之許可憑證，自屬於刑法第二百十二條所列特
    許證之一種，此有最高法院六十三年台上字第一五五０號判例可資參照，又被告
    偽造車牌後，懸掛於車上並行駛於道路上，顯已將其所偽造之車牌加以行使，以
    避免遭查獲其未懸掛車牌而駕駛之行為，核被告所為，係犯刑法第二百百十六條
    第二百十二條之行使特種公文書罪。又被告偽造特種文書之低度行為應為行使偽
    造特種文書之高度行為所吸收，不另論罪。審酌被告因車牌違規被查扣，為繼續
    工作賺取金錢而犯本罪，偽造二面車牌供己使用，危害主管機關對於道路安全及
    車輛之管理，惟被告曾未曾有犯罪之前科紀錄，有其台灣高等法院被告全國前案
    紀錄表及台灣高雄地方法院被告院內索引卡紀錄表各一份在卷可查，平日素行尚
    稱良好，犯後態度尚佳等一切情狀，量處如主文所示之刑，並諭知易科罰金之折
    算標準。扣案之偽造「ＸＯ－五四八」號車牌二面，為被告所有供犯罪所用之物
    應依法宣告沒收。
據上論斷，應依刑事訴訟法第二百九十九條第一項前段，刑法第二百十六條、二百十
二條、第四十一條、第三十八條第一項第二款，罰金罰鍰提高標準條例第一條前段、
第二條，判決如主文。
中    華    民    國    九十    年      九      月      十三        日
                                  臺灣高雄地方法院刑事庭
                                      法  官    林俊寬
右正本證明與原本無異。
如不服本判決，應於判決送達後十日內，向本院提出上訴狀。
                                      書記官    李文廣
中    華    民    國      九十      年      九      月      十八      日
附錄本案論罪科刑法條：
第二百十二條偽造、變造護照、旅券、免許證、特許證及關於品行、能力、服務或其
  他相類之證書、介紹書，足以生損害於公眾或他人者，處一年以下有期徒刑，拘役
  或三百元以下罰金。
第二百十六條
  行使第二百十條至第二百十五條之文書者，依偽造、變造文書或登載不實事項或使
  登載不實事項之規定處斷。


司法院資訊處製作；財團法人民間司法改革基金會備份。
